【裁判字號】    99,交聲,1477
【裁判日期】    990702
【裁判案由】    交管條例聲異
【裁判全文】
臺灣板橋地方法院交通事件裁定        99年度交聲字第1477號
原處分機關  交通部公路總局臺北區監理所
異  議  人
即受處分人  甲○○
上列異議人即受處分人因違反道路交通管理處罰條例案件，不服
原處分機關於民國99年5月1日所為之裁決處分（裁決書案號：北
監營裁字第裁40-Z00000000號），聲明異議，本院裁定如下：
    主  文
異議駁回。
    理  由
一、原處分意旨略以：內政部警政署國道公路警察局第二警察隊
    員警於民國九十八年九月十九日上午十一時五十分許，在國
    道三號高速公路南下一二二點三公里處，攔停查獲異議人即
    受處分人駕駛車牌號碼三七七─ＪＢ號營業大貨車，因「行
    駛高速公路途中，輪胎任一點胎紋深度不足一點六公釐」違
    規，當場掣單舉發，爰依道路交通管理處罰條例第三十三條
    第三項裁處罰鍰新台幣（下同）一千二百元。異議人則以：
    高速公路及快速道路交通管制規則關於行駛高速公路途中車
    輛不得有輪胎任一點胎紋深度不足一點六公釐之規定，這是
    不合理的條文，應加註胎紋深度依磨耗指示點量測是否不足
    一點六公釐作為基準，且每條輪胎依「ＣＮＳ１４３７」規
    範皆有磨耗指示點可作為更換輪胎之依據；伊本人所使用之
    輪胎剖面共分Ａ（主支撐點）、Ｂ（結構連結面）、Ｃ（磨
    耗指示點）、Ｄ（輪胎紋最深處）四點，而輪胎依ＣＮＳ規
    範可使用至Ｃ點，但道路交通管理處罰條例卻規定輪胎胎紋
    至Ｂ點時即可舉發處罰，伊認為很不合理等語。
二、按汽車行駛高速公路前，應妥為檢查車輛，在行駛途中不得
    有輪胎任一點胎紋深度不足一點六公釐之情形，高速公路及
    快速道路交通管制規則第十四條第三款定有明文。又汽車行
    駛於高速公路，有第三十三條第一項、第二項以外之其他違
    反管制規定之行為，處駕駛人新台幣六百元以上一千二百元
    以下罰鍰，道路交通管理處罰條例第三十三條第三項亦定有
    明文。經查：異議人於上開時地，駕駛車牌號碼三七七─Ｊ
    Ｂ號營業大貨車，行駛於高速公路途中輪胎任一點胎紋深度
    不足一點六公釐為警攔停舉發之事實，業經證人即國道公路
    警察局第二警察隊後龍分隊警員謝松霖於本院調查時結證稱
    ：「當天十一點五十分我在國三公路一二二點三（公里）南
    下後龍收費站的地磅站，我跟警員賴子明巡邏攔查的。當時
    我們是例行性的取締，我們是攔查巡視輪胎時發現的。我們
    是用輪胎測試器去檢查異議人的車的胎紋低於一點六公釐，
    測量情形如我所提之照片（庭呈照片）。當時異議人的車輪
    胎左側第二軸組的外側輪胎明顯有磨平的跡象，我把它標示
    如第四、第六、第七的照片，我就開單舉發。異議人剛才說
    的六個耗損點是原廠提醒使用人更換輪胎的，如果依照高速
    公路及快速公路管制規則第十四條規定，四輪以上汽車輪胎
    任何一點胎紋深度不足一點六公釐，就應該要處罰了」等語
    綦詳，並有上開舉發違反道路交通事件通知單、證人謝松霖
    當庭提出之採證照片在卷可稽。異議人固辯稱：依據商品檢
    驗局網路資料所示，每個輪胎都有六個磨耗指示點，而伊貨
    車輪胎的磨耗尚未達到六個磨耗指示點，且員警當時測量是
    依據輪胎的結構面而非輪胎的磨耗指示面，伊認為本件處罰
    很不合理等節，惟徵之高速公路交通管制規則第十四條第三
    款規定：「汽車行駛高速公路前，應妥為檢查車輛，在行駛
    途中不得有輪胎任一點胎紋深度不足一點六公厘之情形」之
    意旨，顯係考量高速公路之車輛均係以高速行駛，如遇緊急
    煞車或天雨路滑之情形，以系爭貨車部分胎紋已完全磨平之
    情形，其輪胎爆胎之危險性甚高，故上開管制規則係為保障
    汽車行駛在高速公路上避免輪胎爆胎而影響交通安全，規定
    車輛行駛高速公路途中不得有輪胎任一點胎紋深度不足一點
    六公厘之情形，以促使汽車駕駛人於駕駛汽車行駛高速公路
    前，能妥善檢查車輛，以維高速行駛汽車之行車安全，且異
    議人於本院調查時亦自承員警測量其輪胎胎紋有不足一點六
    公釐等語，是異議人駕駛上開大貨車行駛高速公路，其駕駛
    之大貨車輪胎胎紋深度有不足一點六公釐之情形，核屬違反
    高速公路及快速道路交通管制規則第十四條第三款所定管制
    規定之違規行為，至為明確。異議人上開所辯各節，尚難據
    為免罰之事由。
三、綜上所述，本件異議人駕駛上開大貨車確有違反高速公路及
    快速道路交通管制規則第十四條第三款規定之行為，洵堪認
    定。原處分機關依據首揭道路通管理處罰條例及違反道路交
    通管理事件統一裁罰基準表之規定，裁處罰鍰一千二百元，
    於法並無違誤，應予維持。本件異議為無理由，應予駁回。
據上論斷，應依道路交通管理處罰條例第八十七條第二項，道路
交通案件處理辦法第十九條，裁定如主文。
中    華    民    國    99    年    7     月    2     日
                  交通法庭 法  官  楊 志 雄
以上正本證明與原本無異
如不服本裁定應於送達後五日內向本院提出抗告狀
                           書記官  陳 春 銘
中    華    民    國    99    年    7     月    2     日

司法院資訊處製作；財團法人民間司法改革基金會備份。
